臺灣澎湖地方法院刑事判決　　　　　　　　　　　　　　九十一年度訴字第一一號
　　公　訴　人　臺灣澎湖地方法院檢察署檢察官
　　被　　　告　甲○○
　　選任辯護人　侯永福律師
右列被告因誣告案件，經檢察官提起公訴（九十一年度偵字第三三號），本院判決如
左：
    主  文
甲○○意圖他人受刑事處分，向該管公務員誣告，處有期徒刑參月。
    事  實
一、甲○○於民國八十九年十月二十五日下午二時四十分許，在澎湖縣湖西鄉白坑村
    碼頭南方海邊潮間帶，因紫菜養殖棚架放置問題與謝自謀發生爭執，遭謝自謀持
    鋸子砍傷（謝自謀傷害部分，業經本院馬公簡易庭以九十年度馬簡字第七六號簡
    易判決判處拘役五十日確定），明知謝自謀砍傷甲○○時，謝自謀之子丙○○僅
    站立在旁，丙○○並未抓住甲○○雙手讓謝自謀劈砍，丙○○亦無其他傷害甲○
    ○之行為，詎竟意圖丙○○受刑事處分，於同日下午四時三十分許，向澎湖縣警
    察局馬公分局湖西分駐所對丙○○提出傷害之告訴，誣指丙○○於上開時、地抓
    住甲○○雙手，謝自謀再以鋸子砍傷甲○○。嗣丙○○涉嫌傷害部分由警報告檢
    察官偵辦，經檢察官以罪嫌不足不起訴處分確定。
二、案經丙○○訴由臺灣澎湖地方法院檢察署檢察官偵查起訴。
        證據並所犯法條
一、訊據被告甲○○矢口否認有何誣告之犯行，辯稱：案發時伊和謝自謀、告訴人丙
    ○○三人都在場，伊跟他們發生爭執時，開始時是三人口角爭執，後來謝自謀就
    用拳頭打伊兩下，有打到，但是伊並沒有受傷，接著丙○○就抓住伊的手，謝自
    謀本來身上就揹著一把折疊式鋸子，趁這個時候拿出鋸子在伊的工作區域，繞到
    伊背後，往伊的背後砍，伊一方面在掙脫丙○○的手，一方面要躲謝自謀的攻擊
    ，謝自謀砍了兩、三下，但是砍到身體只有一下，伊那時穿著一件薄薄的衣服，
    衣服有破掉。後來是因為伊極力掙脫，才逃離現場。案發時告訴人丙○○確實有
    抓住伊雙手讓謝自謀從伊背部攻擊伊，所以伊才受有左肩後部點狀出血線一處約
    十四公分之傷害云云。惟查，謝自謀於案發砍傷被告甲○○時，告訴人丙○○係
    站立在旁，並未抓住被告甲○○雙手而施予謝自謀傷害之助力一情，已據告訴人
    丙○○於偵查及審理中指訴綦詳。又證人即案發時親睹現場狀況之乙○○於台灣
    澎湖地方法院檢察署八十九年偵字第六一四號一案警訊中供稱「（問）甲○○稱
    案發時甲○○雙手被丙○○抓住，然後由其父親謝自謀以鋸子攻擊，你是否有看
    見丙○○抓住甲○○雙手或其他身體部位？（答）我沒看見丙○○抓住甲○○雙
    手及其他部位。」；於該案偵查中供陳「（問）二十五日下午二點四十分在系爭
    地點發生何事？（答）我當時只有看到謝自謀拿鋸子砍告訴人（即甲○○）而已
    其他沒有看見了」等語，此經本院調閱該案卷宗查核屬實；於本案審理中結證「
    （問）八十九年十月二十五日下午三時許，在白坑碼頭南邊紫菜棚，發生何事？
    請詳述。（答）那時我自己本來在種紫菜，聽到謝自謀、丙○○、甲○○三人在
    大小聲，吵架內容我不曉得，只知道三個人的聲音都很大，那時他們距離我大約
    五十公尺，我隨即轉頭過來看，就看到謝自謀從揹著的簍子裡拿出一把鋸子，從
    正面（與甲○○面對面）往甲○○身上砍一下，：：：，甲○○被砍一下之後，
    隨即順勢往下蹲。甲○○被砍的時候，丙○○是站在甲○○跟謝自謀的旁邊，三
    人呈三角形狀，丙○○確實沒有貼近甲○○的身體，跟甲○○的身體完全沒有接
    觸到，後來甲○○逃跑後，糾紛就結束了，我沒有再看到任何事情。後來，我回
    家之後，我又去甲○○家看他的傷勢，發現他左肩膀上有點狀的出血」等語，其
    就謝自謀砍傷被告甲○○時，告訴人丙○○並未抓住被告甲○○雙手而施予謝自
    謀傷害之助力等情，前後證述一致，供詞亦甚明確。是互核告訴人丙○○與證人
    乙○○之供述，再參諸謝自謀係以折疊式鋸子砍傷被告甲○○，而被告甲○○被
    砍時復有順勢蹲屈等閃躲動作，故謝自謀從正面劈砍而使被告甲○○受有左肩後
    部點狀出血一處之傷害，本於物理作用力之推估，並無不合，且果有他人施予謝
    自謀助力而以劈砍被告甲○○，被告甲○○之傷勢當不僅如此輕微等情，告訴人
    丙○○於謝自謀砍傷被告甲○○時，並未抓住被告甲○○雙手而共同傷害被告甲
    ○○之事實，甚屬明瞭，台灣澎湖地方法院檢察署八十九年偵字第六一四號不起
    訴處分書及臺灣高等法院高雄分院檢察署九十年議字第六七六號再議處分書，亦
    均同此認定。被告甲○○所辯案發時告訴人丙○○有抓住伊雙手讓謝自謀攻擊伊
    云云，顯屬虛構，不足採信。而被告甲○○於八十九年十月二十五日下午四時三
    十分許，向澎湖縣警察局馬公分局湖西分駐所虛構上開丙○○共同傷害之事實並
    對丙○○提出傷害之告訴，經警報告台灣澎湖地方法院檢察署檢察官偵辦後，於
    偵查中猶執誣詞，續指丙○○於案發時抓住其雙手讓謝自謀砍傷，嗣檢察官對丙
    ○○為不起訴處分，被告甲○○仍以該虛構之事實向臺灣高等法院高雄分院檢察
    署聲請再議，有警、偵訊筆錄及再議聲請狀附於台灣澎湖地方法院檢察署八十九
    年偵字第第六一四號及九十年議字第六號卷宗可參，被告甲○○意圖使告訴人丙
    ○○受刑事之訴追而虛構事實向權責機關申告，至為灼然。本件罪證明確，被告
    犯行堪以認定，應予依法論科。
二、核被告所為，係犯刑法第一百六十九條第一項之誣告罪。爰審酌被告受告訴人之
    父謝自謀傷害在先，一時氣憤，短於思慮而罹罪章，且無前科紀錄，有台灣高等
    法院被告全國前案紀錄表在卷可憑，素行良好等一切情狀，量處如主文所示之刑
    。
據上論斷，應依刑事訴訟法第二百九十九條第一項，刑法第一百六十九條第一項，判
決如主文。
本案經檢察官邱宇謙到庭執行職務
中    華    民    國      九十一   年      六      月       二十       日
                                  臺 灣 澎 湖 地 方 法 院 刑 事 庭
                                        法      官  陳    順    輝
右正本證明與原本無異。
如不服本判決，應於判決送達後十日內，向本院提出上訴狀（須附繕本）。
中    華    民    國      九十一   年      六      月       二十三     日
                                        書  記  官  賴    淑    萍
附錄法條：
刑法第一百六十九條第一項：意圖他人受刑事或懲戒處分，向該管公務員誣告者，處
                          七年以下有期徒刑。
